最　高　行　政　法　院　裁　定
　　　　　　　　　　　　　94年度裁字第00332號
聲　請　人　甲○○
上列聲請人因聲請移轉管轄事件，對於中華民國92年12月25日本
院92年度裁聲字第00032號裁定，聲請再審，本院裁定如下：
　　主  文
再審之聲請駁回。
再審訴訟費用由聲請人負擔。
　　理  由
一、按行政法院分高等行政法院與最高行政法院二級；最高行政
    法院管轄不服高等行政法院裁判而上訴或抗告之事件（行政
    法院組織法第2條、第13條第1款參照）。是關於行政訴訟，
    最高行政法院乃終審行政法院，繫屬行政法院之事件，一經
    最高行政法院判決或裁定，即為確定，如對於最高行政法院
    之確定終局判決或裁定不服，而具有行政訴訟法第273條各
    款情形之一者，得對之提起再審之訴（確定判決）或聲請再
    審（確定裁定）。本件聲請人於93年1月6日收受本院92年度
    裁聲字第32號裁定後，旋於93年1月12日向本院提出「行政
    訴訟抗告狀」，載明「為不服最高行政法院92年度裁聲字第
    32號裁定，僅依行政訴訟法第264條提出抗告事」等語，則
    揆諸首揭說明，聲請人表明不服之本院92年度裁聲字第32號
    裁定既已確定，無對之提起抗告可言，本院乃將之分為聲請
    再審事件處理，先予明。
二、本件原裁定略以：按訴訟之全部或一部，法院認為無管轄權
    者，依原告聲請或依職權以裁定移送於其管轄法院，行政訴
    訟法第18條準用民事訴訟法第28條固定有明文。惟所謂「裁
    定移送管轄」，係於法院就訴訟之全部或一部有審判權，而
    無管轄權時，始有其適用。若法院就訴訟無審判權者，則不
    生裁定移送管轄之問題。查本件聲請人因與陸軍總司令部間
    有關國防事務事件，以陸軍總司令部拒絕國家賠償之請求，
    其拒絕之理由全為杜造，依法訴請查明、裁定或判定其拒絕
    賠償之理由書無效，責令其應負賠償責任，並非依訴願法訴
    請撤銷陸軍總司令部（45）第580號令對聲請人撤銷之處分
    。此項請求，自不受訴願程序之限制，爰依國家賠償法第11
    條、第12條、民法第73條、第113條及行政訴訟法相關條文
    ，對於本院91年度裁字第1468號裁定，聲請再審。經本院92
    年度裁字第1493號裁定審認聲請人所述，無非主張得依國家
    賠償法之規定，訴請陸軍總司令部賠償，而對本院91年度裁
    字第1468號裁定係以其再審之聲請為無理由而予駁回，究有
    如何合於行政訴訟法第273條所定再審事由之具體情事，並
    無一語指及，其再審之聲請為不合法。並指明請求國家賠償
    之訴訟不屬行政法院之權限，更不得於再審程序中另為國家
    賠償之請求。爰將聲請人再審之聲請駁回。茲聲請人聲請意
    旨略以本件若果不屬行政法院權限範圍，必須適用民事訴訟
    法之規定，依民事訴訟法第28條規定，聲請將本件裁定移送
    於管轄法院審理等語。然行政法院就請求國家賠償之訴訟既
    無審判權，揆諸前揭說明，聲請人聲請裁定移送管轄，即無
    理由，應予駁回。
三、聲請人聲請再審意旨略謂：（一）本院92年度裁字第1493號
    裁定提示請求國家賠償之訴不屬行政法院之權限。此一提示
    ，行政訴訟法總則及行政法院組織法第1條之規定，尚難確
    定。本院既認無管轄權，自唯有移轉管轄，由有管轄權之法
    院受理。至所云「無審判權」一節，不知據何所云，無管轄
    權不等同無審判權，本案應不發生無審判權問題，更不發生
    移轉管轄問題。又本案既認為無管轄權亦無審判權，但卻經
    過本院89年度裁字第1698號、90年度裁字第1058號、91年度
    裁字第1468號、92年度裁字第1493號及92年度裁聲字第32號
    裁定，豈非皆成非法之裁定。另聲請人尊重本院92年度裁聲
    字第1493號裁定管轄權限之認定，乃配合提出依法移轉管轄
    之聲請，並經本院（92）院登審7股92聲21字第5032號通知
    ，同意移轉管轄，聲請人亦依通知內容繳納郵資在案，詎本
    院92年度裁聲字第32號竟裁定聲請駁回。則本院對自認無管
    轄權之本案，既同意辦理移轉管轄於先，復在移轉管轄過程
    遽加裁定駁回，顯已有違法理，爰對該裁定再表示不服。（
    二）本案國家賠償之訴，原於89年3月9日向臺北行政法院提
    出，嗣因繫屬過程，適逢行政法院改組，案件落入改組後之
    臺北高等行政法院，未知何故，未經上訴程序，案件又入最
    高行政法院，剝奪聲請人上訴之權利，亦違反了二級審之新
    制，已涉及不法，但聲請人認為改組後之行政法院值得人民
    信賴，故未異議，孰料最高行政法院對審判有無管轄權，亦
    一再疏誤，迨至第四次再審，方覺「國家賠償」之訴，不屬
    行政法院權限，經聲請人聲請移轉管轄，又先同意後駁回，
    對本案之受理、裁判都已屬違法。因請撤銷前此所有裁定，
    並依民事訴訟法第232條規定作妥適之更正及依民事訴訟法
    第28條移轉管轄等語。
四、本院按：對於本院裁定聲請再審，依行政訴訟法第283條準
    用同法第277條第1項第4款之規定，必須表明再審理由及關
    於再審理由並遵守不變期間之證據。所謂表明再審理由，必
    須指明其所再審之裁定，有如何合於行政訴訟法第273條第1
    項、第2項所定再審事由之具體情事始為相當，倘僅泛言有
    何條款之再審事由，而無具體情事；或僅指明所聲請再審之
    裁定前各程序所為裁判，有如何再審事由，而未一語指及其
    所聲請再審之裁定有合於再審之事由者，均難謂已表明再審
    事由，其再審之聲請，即屬不合法。次按「我國關於民事訴
    訟與行政訴訟之審判，依現行法律之規定，分由不同性質之
    法院審理，係採二元訴訟制度。除法律別有規定外，關於因
    私法關係所生之爭執，由普通法院審判；因公法關係所生之
    爭議，則由行政法院審判之」（司法院釋字第466號解釋第
    一段參照）。依行政訴訟法第2條規定「公法上之爭議，除
    法律別有規定外，得依本法提起行政訴訟。」本條立法理由
    並載明：「二、人民之訴訟權為憲法所保障，私權爭執，得
    提起民事訴訟；公法上爭議，除法律別有規定，應依其他訴
    訟程序救濟，例如公職人員選舉罷免訴訟、國家賠償訴訟、
    違反道路交通管理處罰條例等事件外，得依本法提起行政訴
    訟．．．。三、本條係有關行政訴訟審判權之概括規定，至
    公法爭議之具體訴訟，仍須具備本法所定各種訴訟之要件，
    始得提起」等語。如訴訟事件不屬行政法院之權限者，行政
    法院應以裁定駁回之，亦為行政訴訟法第107條第1項第1款
    所明定。又按，審判權與管轄權係不同之概念，審判權指涉
    不同種類審判機關之權限劃分；管轄權則指同種類法院間受
    理案件之權限而言。行政法院管轄權之有無乃以審判權之有
    無為前提，就某一爭執，是否可由行政法院加以裁判，為審
    判權有無問題；決定某事件行政法院有審判權後，該事件應
    由何行政法院審理，方屬管轄權問題。再國家賠償事件，性
    質固為公法上爭議，惟現行國家賠償制度係採雙軌制，人民
    除可依國家賠償法規定，向普通法院訴請國家賠償外，亦可
    依行政訴訟法第7條規定，於提起行政訴訟時，在同一程序
    中，合併請求損害賠償。故當事人若於提起行政訴訟時，合
    併請求國家賠償，最高行政法院對該事件，雖一併具有審判
    權及管轄權。然當事人若依國家賠償法之規定，向賠償義務
    機關請求損害賠償，遭賠償義務機關拒絕者，得提起損害賠
    償之訴，並適用民事訴訟法規定，向普通法院起訴（國家賠
    償法第10條至第12條參照），此時，最高行政法院對之並無
    審判權；從而，亦無管轄權。查本院92年裁聲字第32號裁定
    係以聲請人因與陸軍總司令部間有關國防事務事件，聲請人
    以陸軍總司令部拒絕國家賠償之請求，主張得依國家賠償法
    規定，訴請陸軍總司令部賠償，然行政法院就國家賠償之訴
    訟既無審判權，聲請人聲請裁定移轉管轄，即無理由而駁回
    聲請，徵諸上述說明，於法並無不合。聲請人對該裁定不服
    ，核其指摘各節，就該裁定有如何合於行政訴訟法第273條
    所定再審事由之具體情事，並無一語指及，揆諸前揭說明，
    其再審之聲請難認為合法，應予駁回。
五、依行政訴訟法第283條、第278條第1項、第104條、民事訴訟
    法第95條、第78條，裁定如主文。
中    華    民    國    94    年    3    月    3      日
                  第三庭審判長法  官　廖　政　雄
                              法  官　林　清　祥
                              法  官　鍾　耀　光
                              法  官　姜　仁　脩
                              法  官　胡  國  棟
以  上  正  本  證  明  與  原  本  無  異
中    華    民    國    94    年    3    月    3      日
　　　　　　　　　　　　　　　書記官　陳　盛　信
